【裁判字號】    98,簡上,665
【裁判日期】    981021
【裁判案由】    詐欺
【裁判全文】
臺灣桃園地方法院刑事判決             98年度簡上字第665號
上  訴  人
即  被  告  乙○○（原名廖燦財.
                      號4樓
上列上訴人因詐欺案件，不服本院刑事庭於民國98年5 月27日所
為98年度桃簡字第1513號第一審刑事簡易判決（聲請簡易判決處
刑案號：臺灣桃園地方法院檢察署98年度偵字第9105號），提起
上訴，本院管轄之第二審合議庭判決如下：
    主  文
上訴駁回。
    事  實
一、乙○○明知不法犯罪集團，經常要求被害人將被騙之款項匯
    入其所使用之人頭帳戶，以掩飾其詐欺取財之犯罪所得，並
    藉此逃避檢警人員之追緝，且預見向其取得存摺、提款卡及
    密碼等帳戶資料之人，會以該帳戶作為此類詐財取財之不法
    所用，竟仍基於幫助詐欺取財之不確定故意，容任他人使用
    其子廖吉雄所申辦而供其保管使用之帳戶，以遂行詐騙他人
    財物之犯行，而於民國97年7 月1 日至97年8 月13日間之某
    不詳時地，將其子廖吉雄前於95年8 月4 日所申請之臺灣中
    小企業銀行八德分行帳號第00000000000 號帳戶之存摺、提
    款卡及密碼交付並告知一真實姓名年籍不詳之人，容任他人
    作為詐欺取財之工具。嗣該真實姓名年籍不詳之人取得前開
    存摺、提款卡及密碼後，即與其所屬之犯罪集團成員共同意
    圖為自己不法之所有，於97年8 月13日，以電話向甲○○詐
    稱因其東森購物分期付款設定有誤，需至指定之自動櫃員機
    前更正云云，致使甲○○陷於錯誤，於97年8 月13日晚間7
    時53分、7 時55分別匯款新臺幣（下同）2 萬9983元、2 萬
    9983元至廖吉雄上開臺灣中小企業銀行八德分行帳戶，並旋
    遭詐欺集團成員所提領。嗣經甲○○報警，而悉上情。
二、案經桃園縣政府警察局桃園分局報請臺灣桃園地方法院檢察
    署檢察官偵查起訴。
    理  由
一、證據能力之判斷：
  (一)按被告以外之人於審判外之陳述雖不符刑事訴訟法第159 條
    之1 至之4 規定，而經當事人於審判程序同意作為證據，法
    院審酌該言詞陳述或書面陳述作成時之情況，認為適當者，
    亦得為證據；當事人、代理人或辯護人於法院調查證據時，
    知有刑事訴訟法第159 條第1 項不得為證據之情形，而未於
    言詞辯論終結前聲明異議者，視為有前項之同意，同法第
    159 條之5 定有明文。又該條立法意旨在於傳聞證據未經當
    事人之反對詰問予以核實，原則上先予排除，惟若當事人已
    放棄反對詰問權，於審判程序中表明同意該等傳聞證據可作
    為證據；或於言詞辯論終結前未聲明異議，基於尊重當事人
    對傳聞證據之處分權，及證據資料愈豐富，愈有助於真實發
    見之理念，且強化言詞辯論主義，使訴訟程序得以順暢進行
    ，上開傳聞證據亦均具有證據能力。準此，被告乙○○對檢
    察官所提證人即被害人甲○○於警詢時之陳述無意見（詳97
    年度偵字第24504 號偵查卷第27頁至第29頁），復本院認其
    作成之情形並無不當情形，經審酌後認為適當，故該證人前
    開審判外之陳述得為證據，合先敘明。
  (二)另被告之子廖吉雄前向臺灣中小企業銀行八德分行申設之存
    款帳戶（戶名：廖吉雄，帳號：00000000000 號）開戶資料
    暨存款往來明細、被害人甲○○轉匯之中華郵政公司自動櫃
    員機交易明細表等物（見97年度偵字第24504 號偵查卷第10
    頁至第12頁、第30頁），均與本案事實具有自然關聯性，復
    屬書證性質，且查無事證足認有違背法定程式或經偽造、變
    造所取得之情事，況檢察官及被告對此部分之證據能力亦不
    爭執，是堪認均有證據能力，附此敘明。
二、認定事實所憑之證據及理由：
    訊據被告乙○○矢口否認上揭犯行，辯稱伊子廖吉雄所申辦
    而供其保管使用之臺灣中小企業銀行八德分行帳號第000000
    00000 號帳戶之提款卡於97年7 月1 日領款後放置於機車置
    物箱而不慎遺失，因怕遺忘帳戶密碼，故將密碼抄寫於1 張
    紙條放於提款卡封套內云云。惟查：
  (一)臺灣中小企業銀行八德分行帳號第00000000000 號帳戶，係
    被告乙○○之子廖吉雄於95年8 月4 日自行申辦，而供其保
    管使用等情，經被告自承在卷，核與證人廖吉雄、廖啟明之
    證述大致相符，且有該帳戶之開戶資料附卷可稽，堪以採信
    。而證人即被害人甲○○因詐欺集團成員施用詐術致陷於錯
    誤，而匯款至被告乙○○之子廖吉雄所有上揭帳戶等情，業
    據證人甲○○於警詢指述綦詳，復有中華郵政公司自動櫃員
    機交易明細表2 張、被告乙○○之子廖吉雄所有上揭帳戶之
    開戶基本資料、交易明細資料在卷可參，足證被告乙○○之
    子廖吉雄所有而供其保管使用之上揭帳戶確已遭詐欺集團用
    以作為詐騙證人所得之帳戶甚明。
  (二)觀諸被告乙○○之子廖吉雄所有而供其保管使用之上揭帳戶
    歷史交易明細資料，該帳戶自97年7 月1 日被告提領後，帳
    戶餘額僅剩5 元，其後即無任何款項匯入或提領紀錄，復於
    97年8 月13日，被害人陸續匯款至該帳戶，且旋即全數提出
    ，此有歷史交易明細清單在卷可稽。可悉被告乙○○自97年
    7 月1 日起即未使用前開帳戶，並將帳戶內之金額幾乎提領
    一空，從而，何以其將帳戶內已幾無款項之該帳戶之提款卡
    及密碼攜出，放置於極易翹開不具安全性之機車置物箱，而
    於不詳時地遺失，顯與常情有違。且被告乙○○自承以其身
    分證字號前6 碼即「103269」為其帳戶密碼，且經本院於準
    備程序及審理時訊問其年籍資料，均能流利順暢背誦其身分
    證字號，而於偵查中及本院準備程序經訊以帳戶密碼若干，
    均能立即答稱係「103269」為帳戶密碼，竟辯稱因怕遺忘帳
    戶密碼，而將密碼抄寫於1 張紙條放於提款卡封套內云云，
    被告乙○○上開辯解，顯難採信。
  (三)再自詐欺集團之角度審酌，詐欺集團如以他人帳戶供作款項
    出入之帳戶，衡情應會先取得帳戶所有人之同意始使用，否
    則一旦帳戶所有人辦理掛失，被害人匯入之款項即遭凍結無
    法提領，帳戶所有人反可輕易辦理補發存摺、變更印鑑、密
    碼，將款項提領一空，詐欺集團無冒此風險之理；本件果如
    被告乙○○所辯，其子帳戶提款卡及密碼係遺失，詐欺集團
    根本無從知悉被告何時會辦理掛失，則被害人匯入之款項是
    否可順利提領將處於不確定之狀態；換言之，從事此等財產
    犯罪之不法集團，若非確定該帳戶所有人不會去報警或掛失
    止付，以確定其等能自由使用該帳戶提款、轉帳，則其等應
    不至於以該帳戶從事於財產犯罪。衡以本件被害人甲○○受
    騙而匯款至被告之子之上揭帳戶後，該2 萬9983元、2 萬99
    83元匯款隨即於當日遭人領取，更足見該詐欺集團於向被害
    人詐騙時，確有把握該帳戶不會被帳戶所有人掛失止付，而
    此等確信，在該帳戶係竊得或拾得之情形，實無發生之可能
    。故被告辯稱其子所有而供其保管使用之上揭帳戶資料遺失
    云云，顯有重大悖於常情之處，殊不足採。
  (四)綜上，本件足認被告確有將上開帳戶之存摺、提款卡及密碼
    提供予詐欺集團使用事證明確，被告犯行堪予認定，應依法
    論科。
三、論罪科刑之依據：
    按幫助犯之成立，主觀上行為人須有幫助故意，客觀上須有
    幫助行為，意即需對於犯罪與正犯有共同之認識，而以幫助
    之意思，對於正犯資以助力，而未參與實施犯罪之行為者而
    言（參照最高法院75年度臺上字第1509號、88年度臺上字第
    1270號判決意旨）。被告將其子所有而供其保管使用之銀行
    帳戶之提款卡與存摺交付予詐騙集團成員作為詐騙財物之用
    ，被告顯係基於幫助他人詐欺財物之犯意，且所為提供銀行
    帳戶予他人之行為，亦屬刑法詐欺罪構成要件以外之行為，
    其既以幫助他人詐欺之意思而參與犯罪構成要件以外之行為
    ，核其所為係犯刑法第30條第1 項前段、刑法第339 第1 項
    之幫助詐欺罪，並應依刑法第30條第2 項之規定減輕其刑。
    原審審酌被告提供前揭帳戶之存摺、提款卡及密碼，幫助上
    開正犯用以作為詐欺犯罪取得款項之匯入、提領，助長不法
    份子之訛詐歪風，使執法人員難以追查詐騙集團成員之真實
    身分，增加被害人尋求救濟之困難，兼衡被害人所受損害，
    及其素行、生活狀況、智識程度與犯後否認犯行，未具悔悟
    等一切情狀，於法定刑5 年以下有期徒刑、拘役或科罰金之
    範圍內，量處被告拘役50日，並諭知易科罰金之折算標準，
    且未宣告緩刑，尚符憲法比例原則及平等原則之要求，原審
    刑罰裁量權之行使並無違法不當之處。從而，被告於準備程
    序表示，提款卡放置於機車置物箱而不慎遺失，密碼寫在抄
    寫於1 張紙條放於提款卡封套內，否認犯罪云云為由，提起
    上訴，為無理由，應予駁回。
據上論斷，應依刑事訴訟法第455 條之1 第1 項、第3 項、第36
8 條，判決如主文。
本案經檢察官徐文豪到庭執行職務
中    華    民    國    98    年    10    月    21    日
                  刑事第六庭  審判長法  官  錢建榮
                                    法  官  呂美玲
                                    法  官  宣玉華
以上正本證明與原本無異。
不得上訴。
                                    書記官  陳育萱
中    華    民    國    98    年    10    月    22    日
附錄本案論罪科刑依據之法條：
中華民國刑法第339條
（普通詐欺罪）
意圖為自己或第三人不法之所有，以詐術使人將本人或第三人之
物交付者，處5 年以下有期徒刑、拘役或科或併科1 千元以下罰
金。
以前項方法得財產上不法之利益或使第三人得之者，亦同。
前二項之未遂犯罰之。


司法院資訊處製作；財團法人民間司法改革基金會備份。
